臺灣臺中地方法院刑事裁定　　　　　 100年度交聲字第1893號
原處分機關　交通部公路總局臺中區監理所臺中市監理站
異　議　人
即受處分人　蕭朝矩
上列異議人即受處分人因違反道路交通管理處罰條例案件，對於
交通部公路總局臺中區監理所臺中市監理站民國100 年6 月17日
所為之處分（裁監稽違字第裁61－GF0000000 號裁決書），聲明
異議，本院裁定如下：
    主    文
原處分撤銷。
蕭朝矩汽車駕駛人，駕駛汽車經測試檢定酒精濃度超過規定標準
，處罰鍰新臺幣壹萬玖仟伍佰元，記違規點數伍點，並應接受道
路交通安全講習。
    理    由
一、聲明異議意旨略以：異議人即受處分人蕭朝矩（下稱受處分
    人）於民國100 年5 月7 日酒後駕駛自用車1191-D2 號上路
    ，不慎與謝旻修所騎乘機車發生碰撞，所涉公共危險案件業
    經檢察官為不起訴處分在案。伊所持有之大貨車駕照係伊職
    業之重要證件，若遭吊扣全家將失去經濟支柱，爰請求改依
    記違規點數方式處分等語。
二、經查：
（一）按汽車駕駛人飲用酒類或其他類似物後，其吐氣所含酒精
      濃度超過每公升0.25毫克，不得駕車；駕駛汽車經測試檢
      定酒精濃度超過標準，處汽車駕駛人罰鍰15,000元以上60
      ,000元以下，並當場移置保管該汽車及吊扣駕駛執照1 年
      ；因而肇事致人受傷者，並吊扣駕駛執照2 年；致人重傷
      或死亡者，吊銷其駕駛執照，並不得再考領；道路交通安
      全規則第114 條第2 款、道路交通管理處罰條例第35條第
      1 項第1 款分別定有明文。而前開規定意旨，無非係為保
      障相關用路人之安全，避免在汽車駕駛人飲酒後注意能力
      降低之情況下駕駛汽車肇生公共危險。故汽車駕駛人如飲
      酒後駕駛汽車，其酒精濃度超過規定之標準者，立法者認
      其酒後駕車之行為已足危及公共安全，遂以上開法律規定
      處以罰鍰及吊扣駕照，並就其是否因此肇事致人受傷或死
      亡，另予加重處罰。而參諸刑法上之公共危險罪，以不能
      安全駕駛為要件，必酒駕與肇事間存有因果關係，始足以
      認定構成公共危險罪責，同理，上開道路交通管理處罰條
      例第35條第1 項第1 款之「因而肇事致人受傷」之規定，
      亦應作相同解釋。是關於前開「肇事致人受傷或死亡」之
      規定，當係指因飲用酒類酒精濃度超過規定標準而駕車肇
      事致人受傷或死亡者，亦即該肇事致人受傷或死亡之事實
      ，乃因汽車駕駛人酒後駕駛車輛所致，且二者間有相當因
      果關係( 臺灣高等法院96年度交抗字第104 號交通事件裁
      定參照) 。
（二）本件受處分人於100 年5 月7 日下午3 時34分許，酒後駕
      駛車號1191－D2號自小客車，行經臺中市○○路與旱溪東
      路口時，與案外人謝旻修騎乘之車號CPZ-275 號重型機車
      發生交通事故，致謝旻修右大腿及小腿受有輕傷，並為警
      測得其吐氣所含酒精濃度每公升達0.34毫克，以中市警交
      字第GF0000000 號違反道路交通管理事件通知單舉發。嗣
      原處分機關以受處分人酒精濃度超過規定標準（每公升0.
      25毫克-0.4毫克），因而肇事致人受傷，於100 年6 月17
      日以裁監稽違字第裁61－GF0000000 號裁決書裁處罰鍰19
      ,500元，吊扣駕駛執照24個月及接受道路交通安全講習等
      情，固有上開舉發違反道路交通管理事件通知單、裁決書
      、被害人謝旻修警詢調查筆錄各1 份在卷可稽。惟受處分
      人前開酒醉駕車行為，經警移送臺灣臺中地方法院檢察署
      檢察官偵查後，經該署檢察官推算受處分人駕車之始酒測
      值僅每公升0.417 毫克，尚未達到依據科學數據統計結果
      認定每公升0.55毫克之不能安全駕駛之通認標準，且依刑
      法第18 5之3 案件測試觀察紀錄表，僅載有受處分人「因
      嫌疑人有酒後駕車且酒精濃度過高跡象，顯然無法安全駕
      駛狀態」，並未記載其他受處分人有何明確酒醉駕車之具
      體情事，而發生道路交通事故之原因甚多，尚難據此認定
      受處分人有何不能安全駕駛之情形，復查無其他積極證據
      足資證明本案車禍係肇因受處分人酒後注意力減弱所致，
      自不得僅以其肇事當時所測得之呼氣酒精濃度為每公升0.
      34毫克，據認受處分人已達不能安全駕駛動力交通工具之
      程度，乃以100 年度偵字第10956 號為不起訴處分確定，
      有不起訴處分書在卷可稽。是本件事故發生，既與受處分
      人是否飲用酒類駕車無涉，則難認受處分人有酒後駕車因
      而肇事致人受傷之違規行為，原處分機關逕以受處分人酒
      精濃度超過規定標準因而肇事致人受傷，而對其裁處吊扣
      駕駛執照24個月之處分，於法即有未合。
（三）次按道路交通管理處罰條例業經總統於99年5 月5 日修正
      公布增訂第68條第2 項，並於99年9 月1 日施行，該條項
      規定：「領有汽車駕駛執照之汽車駕駛人，除駕駛聯結車
      、大客車、大貨車外非其駕駛執照種類之車輛，違反本條
      例之道路交通安全規則之規定，應受吊扣駕駛執照情形時
      ，無因而肇事致人受傷或重傷者，記違規點數5 點。但1
      年內違規點數其達6 點以上或再次應受吊扣駕駛執照情形
      者，併依原違反本條例應受吊扣駕駛執照處分規定，吊扣
      其駕駛執照。」其立法主要意旨，為利明確汽車駕駛人駕
      駛非其駕駛執照種類之車輛，違反應受吊扣駕駛執照之處
      分處理，增訂第2 項得緩即予吊扣而採記考領駕駛執照違
      規當時之車種，無人受傷者，記違規點數5 點，仍無改正
      猶再犯違規之應併原吊扣處罰之規定。是以若行為人駕駛
      非其駕駛執照種類之車輛，違反應受吊扣駕駛執照之處分
      時，無因而肇事致人受傷或重傷者，不得吊扣行為人所持
      有之非屬違規時駕駛車輛種類之駕駛執照，而以記違規點
      數5 點代之。查受處分人前開違規行為係發生於100 年5
      月7 日，自應適用上開處罰條例第68條第2 項規定；而受
      處分人為領有大貨車職業駕駛執照之汽車駕駛人，且係酒
      後駕駛自用小客車違規，此有汽車駕照基本資料及本件舉
      發通知單各1 份在卷可憑；又受處分人酒後駕車之行為與
      發生事故致人受傷之間，並無因果關係，已如前述，則受
      處分人此部分僅應併記違規點數5 點，原處分機關不察，
      仍併處以吊扣駕駛執照24個月之裁罰，即有違誤。
三、綜上所述，異議人確有駕駛車輛經測試檢定酒精濃度超過規
    定標準之違規行為，原處分機關依道路交通管理處罰條例第
    35條第1 項第1 款、第24條第1 項第2 款及道路交通管理事
    件統一裁罰基準表等規定，裁處異議人罰鍰19,500元，施以
    道安講習，核無違誤。然原處分機關未審酌受處分人領有大
    貨車職業駕駛執照，酒後駕駛自小客車，並無因而肇事致人
    受傷之情節，而遽裁處吊扣受處分人汽車駕駛執照24個月部
    分之裁決，於法未合。而本件酒後駕車乃一個交通違規行為
    ，罰鍰、吊扣處分及施以道路交通安全講習，乃原處分機關
    基於前開單一交通違規行為所為處分，無從區分，受處分人
    雖僅就罰鍰部分聲明異議，應認原處分關於吊扣處分及施以
    道安講習之裁處內容，亦為異議聲明之效力所及，本院自應
    併予審究（臺灣高等法院暨所屬法院98年法律座談會刑事類
    提案第23號研討結果參照）。從而，受處分人提起本件聲明
    異議，為有理由，爰將原處分撤銷，並自為裁罰如主文第2
    項所示，以期適法。
四、據上論斷，應依道路交通管理處罰條例第87條第2 項，道路
    交通事件處理辦法第19條前段，裁定如主文。
中    華    民    國   100    年    7     月    5     日
                     交通法庭    法  官  楊文廣
以上正本證明與原本無異。
如不服本裁定應於送達後5日內向本院提出抗告狀。
                                 書記官  陳靖騰
中    華    民    國   100    年    7     月    5     日